最高法院刑事判決　　　　　　九十六年度台上字第六二八四號
上　訴　人　台灣高等法院檢察署檢察官
被　　　告　甲○○
　　　　　　　　　　14號
　　　　　　　　　　號
上列上訴人因被告公共危險案件，不服台灣高等法院中華民國九
十四年七月二十六日第二審判決（九十四年度上更(一)字第二五三
號，起訴案號：台灣桃園地方法院檢察署九十年度偵字第八六０
一號），提起上訴，本院判決如下：
    主  文
原判決撤銷，發回台灣高等法院。
    理  由
本件原判決認定：被告甲○○於民國八十九年間因賭博罪，經判
處有期徒刑六月，甫於同年十二月三十日，易科罰金執行完畢，
仍不知悔改。受姓名及年籍均不詳之成年男子僱用，與該男子共
同基於毀損之犯意聯絡，於九十年四月十三日下午五時許，獨自
前往桃園縣八德市○○路○段五八三巷八十三之一號楊萬來所經
營之「大興釣魚池」之圍籬外，向該釣魚池Ｂ池內投擲白色成分
不明之不詳物品（起訴書記載為含有劇毒之氰化物）。雖經該池
魚工余振雄及時發覺，並投置粗鹽若干公斤予以稀釋洗刷，惟仍
致該魚池內之烏鰡、福壽魚、鯉魚、草魚、鰱魚等各類魚群陸續
死亡達二千六百公斤（約價值新台幣十三萬元），足以生損害於
楊萬來等情。因而撤銷第一審之科刑判決，改判論被告以共同損
壞他人之魚類，足以生損害於他人，累犯罪，處有期徒刑陸月，
並諭知易科罰金之折算標準。另以公訴意旨略稱：被告向該魚池
投擲含有劇毒之氰化物，因認被告犯刑法第一百九十條之一之公
共危險罪嫌云云。經審理結果，認為此部分不能證明被告犯罪，
但因公訴人認與上開有罪之部分具有裁判上一罪之想像競合犯關
係，不另諭知被告無罪，固非無見。
惟查：（一）客觀上為法院認定事實及適用法律之基礎之證據雖
已調查，而其內容未明瞭者，即與未經調查無異，如遽行判決，
仍屬應於審判期日調查之證據而未予調查。原判決理由雖說明：
卷附元智大學環境科技研究中心水質水量委託檢驗報告單，就於
「大興釣魚池」Ｂ池水有關氰化物之檢驗，其檢驗值欄僅記載「
ND<0.002」字樣，單位欄記載「ｍｇ／Ｌ」字樣，備註欄並記載
有「低於方法偵測極限之檢驗值以"ND"表示」之文字。以上文意
，經元智大學函復略稱：「一、ND意指低於方法偵測極限．……
三、由檢驗報告單上所顯現之數值，並不具有可靠度，因其真實
檢驗測值已低於方法偵測極限，不能因此明確表示有氰化物反應
」。自乏證據足資證明被告向魚池所丟擲之白色不明物品，係含
有劇毒之氰化物等旨。惟元智大學環境科技研究中心除對被害人
之Ｂ池池水，作成如上開水質水量委託檢驗報告單外，對於扣案
之被害人所稱有毒物品，固亦提出樣品檢驗報告，然該樣品檢驗
報告僅記載：「檢驗項目」：氯化物；「原樣名稱單位」：ｍｇ
／Ｌ；「藥品」：４００及「檢驗方法」等語（見偵字第八六０
一號偵查卷第二十三頁）。則該藥品檢驗報告所載之數據「４０
０」，究何所指？其涵意已有不明，原審未予究詰釐清，遽行判
決，已嫌速斷。況原判決事實既認定：被告向該釣魚池Ｂ池投入
白色成分不明之物品後，雖經該池魚工余振雄及時發覺，並投置
粗鹽若干公斤予以稀釋洗刷，惟仍致該魚池內之烏鰡、福壽魚、
鯉魚、草魚、鰱魚等各類魚群陸續死亡達二千六百公斤等情。果
該認定無誤，被告向該釣魚池Ｂ池內投入不詳物品後，即致該魚
池內之烏鰡等魚群陸續死亡達二千六百公斤，則該不詳物品，縱
非氰化物，似亦為其他毒物，否則何以致該魚池之魚群死亡，多
達二千六百公斤？再被害人楊萬來於警詢時既稱：死亡之魚群除
已火化外，尚留有兩尾於冷凍櫃內等語（見同卷第六頁背面），
如其所述無訛，自可將該留存之兩尾魚體送請該大學研究中心檢
驗死亡原因，以釐清真相，此既攸關被告犯行之認定及公平正義
之維護，原判決未詳查究明，遽予判決，尤有應於審判期日調查
之證據未予調查之違誤。（二）證據之取捨與事實之認定，固為
事實審法院之職權，惟如調查所得之證據，就待證事實之內容不
相一致時，仍應依經驗法則、論理法則定其取捨，並於判決理由
內詳予說明其所得心證之理由，方足為事實認定之依據。原判決
雖認定：被告向該釣魚池Ｂ池內投擲白色成分不明之不詳物品後
，致該魚池內之烏鰡等魚群陸續死亡達二千六百公斤等情。然卷
附行政院農業委員會水產試驗所竹北分所（下稱農委會水產試驗
所竹北分所）九十一年四月十一日九一農水試竹字第０二三八號
函載稱：「說明二之(一)依資料顯示：台灣傳統淡水魚養殖池產量
，輪放輪捕型式者約每公頃一萬二千至一萬三千公斤，而該魚池
（大興釣魚池）之面積三十坪，經換算放養量為每公頃二十六萬
公斤，其放養量實有待商榷……」等旨（見原審上訴卷第七十八
頁）。果該函述所載無誤，是否即指被害人之三十坪魚池，依傳
統淡水魚養殖池產量，似難以放養達到二千六百公斤？果屬肯定
，原判決之認定，似與農委會水產試驗所竹北分所之函釋不同，
原判決就上開不同之陳述，未於理由內詳予說明，其取捨之心證
理由，亦有判決理由不備之違法。以上或為上訴意旨所指摘，或
為本院得依職權調查之事項，應認原判決仍有撤銷發回之原因。
據上論結，應依刑事訴訟法第三百九十七條、第四百零一條，判
決如主文。
中　　華　　民　　國　九十六　年   十一   月　 十六   日
                      最高法院刑事第五庭
                          審判長法官  林　增　福
                                法官  邵　燕　玲
                                法官  張　清　埤
                                法官  陳　世　雄
                                法官  蔡　國　在
      本件正本證明與原本無異
                                      書  記  官
中　　華　　民　　國　九十六　年　 十一 　月  二十一  日
                                                    ｍ
